臺灣臺中地方法院刑事判決
110年度訴字第1637號
公  訴  人  臺灣臺中地方檢察署檢察官
被      告  呂明展



上列被告因詐欺案件，經檢察官提起公訴（110年度偵字第26355
號），被告於準備程序中就被訴事實為有罪陳述，經告知簡式審
判程序之旨，並聽取當事人之意見後，本院合議庭裁定由受命法
官獨任進行簡式審判程序，判決如下：
    主    文
呂明展三人以上共同犯詐欺取財罪，處有期徒刑壹年壹月。
    犯罪事實
一、呂明展經由「吳朝興（音同）」之介紹，加入真實姓名年籍
    不詳、綽號「涵」之成年人所屬之詐欺集團（呂明展涉犯參
    與犯罪組織罪嫌部分，經本院以109年度金訴字第555號判決
    ，非本案起訴範圍），負責收取裝有金融帳戶存簿及提款卡
    之包裹後提供詐欺集團成員作為詐欺款項匯入之人頭帳戶使
    用。呂明展、「吳朝興」、「涵」及詐欺集團其他姓名年籍
    不詳之成年成員即共同意圖為自己不法之所有，基於3人以
    上共同詐欺取財之犯意聯絡，先由該詐欺集團不詳成員於民
    國109年8月2日，發送內容為低利貸款專案之虛偽借款簡訊
    予沈俞宜，經沈俞宜與簡訊內所載之通訊軟體LINE（下稱LI
    NE）暱稱「吳國豪」之人聯繫後，「吳國豪」即對沈俞宜佯
    稱須提供提款卡、密碼、存摺影本、國民身分證影本等資料
    云云，使沈俞宜陷於錯誤，依指示於同年月26日11時59分許
    以包裹郵寄方式，將其新光銀行帳號000-0000000000000號
    、臺灣銀行帳號000-000000000000號、玉山銀行帳號000-00
    00000000000號帳戶之提款卡、密碼、存摺影本及國民身分
    證影本等件，郵寄至臺中市○區○○街000號臺中旱溪郵局i郵
    箱，呂明展即受「涵」之指示，與「吳朝興」於同年月27日
    21時1分許，前往臺中旱溪郵局i郵箱領取上開包裹。嗣沈俞
    宜之上開臺灣銀行、玉山銀行帳戶，即供詐欺集團作為詐騙
    戴宏恩等人之人頭帳戶使用（呂明展此部分所涉加重詐欺犯
    行，業經本院以109年度金訴字第555號判處罪刑在案），該
    等帳戶因而遭列為警示帳戶，沈俞宜始知受騙。
二、案經沈俞宜訴由臺中市政府警察局第三分局報告臺灣臺中地
    方檢察署檢察官偵查起訴。
    理    由
壹、程序部分
    本案被告呂明展所犯係死刑、無期徒刑或最輕本刑為3年以
    上有期徒刑以外之罪，亦非高等法院管轄第一審之案件，其
    於本院準備程序中就被訴事實為有罪陳述，經告知簡式審判
    程序之旨，並聽取當事人之意見後，本院依刑事訴訟法第27
    3條之1第1項規定裁定進行簡式審判程序。又簡式審判程序
    之證據調查，依刑事訴訟法第273條之2規定，不受同法第15
    9條第1項、第161條之2、第161條之3、第163條之1及第164
    條至第170條規定之限制，先予敘明。
貳、認定犯罪事實所憑之證據及理由
一、上揭犯罪事實，業據被告於本院審理時坦承不諱（見本院卷
    第96頁、第107頁），核與證人即告訴人沈俞宜於警詢中之
    陳述內容相符（見偵字第31088號卷第29-31頁），並有臺中
    市政府警察局第三分局偵查報告書、國內快捷/掛號/包裹查
    詢資料、沈俞宜遭詐騙資料（含內政部警政署反詐騙諮詢專
    線紀錄表、新北市政府警察局三峽分局鶯歌分駐所陳報單、
    受理刑事案件報案三聯單、受理各類案件紀錄表）、道路監
    視器影像截圖照片、郵局監視影像截圖照片及被告遭查獲時
    照片各1份在卷可憑（見偵字第31088號卷第15-17頁、第33
    頁、第35-41頁、第43-45頁、第47頁、第49頁），足認被告
    之自白與事實相符，應堪採信。
二、共同正犯之成立，只須具有犯意聯絡與行為分擔，既不問犯
    罪動機起於何人，亦不必每一階段犯行，均經參與，且意思
    之聯絡不限於事前協議，僅於行為當時有共同犯意之聯絡者
    亦屬之；其表示之方法，亦不以明示通謀為必要，相互間有
    默示之合致，亦無不可。而共同實施犯罪行為之人，在合同
    意思範圍以內，各自分擔犯罪行為之一部，相互利用他人之
    行為，以達其犯罪目的者，即應對全部所發生之結果，共同
    負責，是共同正犯在犯意聯絡範圍內之行為，應同負全部責
    任（最高法院34年上字第862號、73年台上字第2364號、28
    年上字第3110號判例意旨可資參照）。經查，本案被告係受
    詐欺集團成員「涵」之指示，與「吳朝興」一同前往臺中旱
    溪郵局i郵箱領取上開包裹後，以馬路丟包之方式將包裹交
    付予詐欺集團不詳成員收受，經被告於警詢中及本院審理時
    供述明確（見偵字第31088號卷第23頁；本院卷第96頁），
    被告雖未參與前階段向告訴人施用詐術之環節，然被告與詐
    欺集團其他成年成員間，具有相互利用之共同犯意，各自分
    擔部分犯罪行為以遂行本案詐欺取財犯行，揆諸上開說明，
    被告縱未參與全部詐欺犯罪流程，仍應就詐欺集團其他成員
    所為本案詐欺取財犯行，負共同正犯之責。
三、綜上所述，本案事證明確，被告前開犯行堪以認定，應依法
    論科。　　
參、論罪科刑
一、查被告於警詢中供稱：通訊軟體易信群組中有「小白胖子」
    、「涵」、「SD01」，我都沒有看過他們本人，我受上手「
    涵」的指示去領取包裹（取簿手），會有人在指定的地點載
    我，「涵」也會指示我領取完包裹後的處理方式等語（見偵
    字第31088號卷第23-25頁）；復於本院準備程序中供稱：「
    吳朝興」介紹我這份工作，並且載我去領包裹等語（見本院
    卷第96頁）。由被告前開供述，足認詐欺集團成員除被告外
    ，尚至少有「涵」、「吳朝興」及其他成員，足認被告本案
    之詐欺取財犯行，已合於刑法第339條之4第1項第2款「3人
    以上共同犯之」之要件。是核被告所為，係犯刑法第339條
    之4第1項第2款之三人以上共同犯詐欺取財罪。
二、被告與「涵」、「吳朝興」及其他姓名年籍不詳之詐欺集團
    成員間，就本案犯行各有分工、各司其職，於所參與期間內
    所為之本案詐欺取財犯行，有犯意聯絡與行為分擔，應論以
    共同正犯。
三、爰以行為人之責任為基礎，審酌被告不思以合法途徑獲取錢
    財，明知詐欺犯罪橫行多年，社會上屢見被害人遭各式詐欺
    手法騙取金錢，竟仍參與詐欺集團以擔任取簿手之方式騙取
    他人金融帳戶，被告行為除使詐欺集團於我國日益猖獗，影
    響正常交易秩序，更影響國人對人際關係之信賴，影響層面
    甚廣，所為實不足取，應予非難。惟念被告於本院審理時坦
    承犯行、知所悔悟之犯罪後態度，及被告於本案之犯罪動機
    、目的、手段、於詐欺集團內之分工角色、告訴人所受損失
    之犯罪所生危害，及被告自陳之教育程度、職業及家庭生活
    狀況（見本院卷第107頁），被告與公訴人就本案之量刑意
    見（見本院卷第108頁）等一切情狀，量處如主文所示之刑
    ，以示懲儆。
肆、沒收部分
　　被告於警詢中及本院準備程序時均供稱：取簿手為前置作業
    ，此部分並未取得報酬等語（見偵字第31088號卷第21-25頁
    ；本院卷第97頁），且觀諸卷內證據資料，尚無證據證明被
    告因本案犯行獲有犯罪所得，自無犯罪所得應予沒收之問題
    。至被告領取之上開包裹內所含告訴人沈俞宜之金融帳戶存
    摺影本、提款卡等件，未據扣案，且可透過掛失、重新申辦
    等方式使之失其效用，況該等帳戶已遭警示，無法再供犯罪
    集團使用，是將上開物品沒收欠缺刑法上之重要性，依刑法
    第38條之2第2項規定，均不予宣告沒收。
據上論斷，應依刑事訴訟法第273條之1第1項、第299條第1項前
段，刑法第28條、第339條之4第1項第2款，刑法施行法第1條之1
第1項，判決如主文。
本案經檢察官蔡仲雍提起公訴，檢察官温雅惠到庭執行職務。
中　　華　　民　　國　　110 　年　　11　　月　　24　　日
                  刑事第七庭  法  官  王怡蓁 
以上正本證明與原本無異。
如不服本判決應於收受判決後20日內向本院提出上訴書狀，並應
敘述具體理由；其未敘述上訴理由者，應於上訴期間屆滿後20日
內向本院補提理由書（均須按他造當事人之人數附繕本）「切勿
逕送上級法院」。
告訴人或被害人如不服判決，應備理由具狀向檢察官請求上訴，
上訴期間之計算，以檢察官收受判決正本之日起算。
                              書記官  黃雅青
中　　華　　民　　國　　110 　年　　11　　月　　25　　日

附錄論罪科刑法條
中華民國刑法第339條之4
犯第339條詐欺罪而有下列情形之一者，處1年以上7年以下有期
徒刑，得併科1百萬元以下罰金：
一、冒用政府機關或公務員名義犯之。
二、三人以上共同犯之。
三、以廣播電視、電子通訊、網際網路或其他媒體等傳播工具，
    對公眾散布而犯之。
前項之未遂犯罰之。